【裁判字號】    99,易,1182
【裁判日期】    990906
【裁判案由】    恐嚇
【裁判全文】
臺灣臺北地方法院刑事判決              99年度易字第1182號
公  訴  人  臺灣臺北地方法院檢察署檢察官
被      告  己○○
            戊○○
上列被告因恐嚇案件，經檢察官聲請簡易判決處刑（99年度偵字
第3693號），本院認不宜依簡易判決處刑（99年度簡字第1176號
），改行通常程序，判決如下：
    主  文
己○○、戊○○均無罪。
    理  由
壹、聲請簡易判決處刑意旨略以：被告己○○、戊○○於民國98
    年12月1日下午4時30分許，在臺北市○○區○○路110號「
    成都大廈」管理室1樓大廳前，因細故與告訴人庚○○發生
    爭執，竟共同基於恐嚇之犯意聯絡，在上開地點，分別向告
    訴人恫稱：「出來！出來！來輸贏！打死一個算一個！」及
    「拖出來！拖出來！打乎死！」（均為臺語發音）等語，使
    告訴人心生畏懼，足以生危害於告訴人之安全，因認被告己○○及戊○○均涉犯刑法第305條之恐嚇危害安全罪嫌。
貳、按犯罪事實應依證據認定之，無證據不得認定犯罪事實，不
    能證明被告犯罪者，應諭知無罪之判決，刑事訴訟法第154
    條第2 項、第301 條第1 項分別定有明文。又刑事訴訟法第
    161 條第1 項規定：檢察官就被告犯罪事實，應負舉證責任
    ，並指出證明之方法。因此，檢察官對於起訴之犯罪事實，
    應負提出證據及說服之實質舉證責任。倘其所提出之證據，
    不足為被告有罪之積極證明，或其指出證明之方法，無從說
    服法院以形成被告有罪之心證，基於無罪推定之原則，自應
    為被告無罪判決之諭知，最高法院92年臺上字第128 號判例
、公訴人認被告己○○、戊○○涉有上開犯嫌，無非以被告2
    人之供述、告訴人之指述、丙○○之證述及臺北市政府函文
    1件等為其論據。
肆、訊據被告己○○、被告戊○○固均坦承當日下午有在現場之
    事實，惟被告己○○、被告戊○○均堅決否認有何出言恐嚇
    告訴人之犯行，被告己○○辯稱其因告訴人非「成都大廈」
    住戶而要求告訴人「出去」，被告戊○○則辯稱其在外面撿
    垃圾，並未說任何話等語。
伍、經查：
    (一)被告己○○、告訴人庚○○之配偶吳臻姿、甲○○均係臺
      北市○○區○○路110號「成都大廈」之住戶，丙○○係
      「成都大廈」之管理員，吳臻姿係「成都大廈」第4屆管
      理委員會主任委員，吳臻姿及甲○○因「成都大廈」第5
      屆管理委員會主委當選及交接事宜，迭起爭執，於98年12
      月1日凌晨2時許，甲○○、被告己○○、乙○○等人帶同
      科泰保全股份有限公司之保全人員，欲進行「成都大廈」
      交接事宜，與吳臻姿、告訴人及丙○○發生爭執，於同日
      下午，丙○○進入「成都大廈」管理室內反鎖不願離開，
      甲○○即與吳臻姿再起爭執，被告己○○持錄影機蒐證，
      又甲○○、被告己○○、乙○○、吳臻姿等人間，因「成
      都大廈」管理委員會之糾紛，就管理委員當選提起民事之
      確認訴訟，以及被告己○○告訴庚○○刑事傷害案件，其
      間糾紛、爭執不斷之事實，業據證人甲○○、丁○○、庚○○、丙○○、乙○○、金融於本院審理時具結證述明確
      ，並經本院審理時當庭勘驗被告己○○提供之98年12月1
      日下午蒐證錄影光碟（內容詳如附件）無訛，並有本院98
      年度訴字第1464號、第1731號民事判決、99年度偵字第
      2264號不起訴處分（見本院卷第161至187頁、第38至39頁
      ）在卷可稽，復為被告己○○、戊○○所不否認，可以認
      定。
    (二)查「成都大廈」因前開第5屆管理委員之當選及接管糾紛
      不斷，業已相互提出刑事告訴及民事案件，本件復承續前
      開糾紛而起，已如前述，可見「成都大廈」住戶間，已因
      甲○○與吳臻姿之糾紛，分成2派，早有積怨。而被告己○○係偏向甲○○，丙○○、告訴人則偏向吳臻姿，此觀
      諸附件錄影光碟勘驗結果甚明，是本件審酌各該證人之證
      詞時，因其間前有嫌隙存在，故除單純證人指述外，亦需
      考量其他情況旁證各情，資為判斷，合先敘明。
    (三)就被告己○○、戊○○出言恐嚇告訴人乙節，告訴人先於
      99 年1月13日警詢時指稱：「己○○與戊○○於98年12月
      1日下午4時30分許，在『成都大廈』管理室因己○○拒繳
      管理費，並與我太太吳臻姿發生管理權限之糾紛，而己○○欲另成立未經法律程序之違法管委會，擅自帶領其雇用
      之保全人員強行接收本大廈管理室，我因惟恐我太太吳臻
      姿協調不當，而我才出面與己○○帶來之保全人員溝通。
      我在與保全人員溝通過程中，己○○竟大聲以臺語出言對
      我說『出來！出來！來輸贏！打死一個，少一個』等語。
      而戊○○站在大廈出入口處，亦大聲以臺語附和，並出言
      對我說『拖出來！拖出來！打乎死！打乎死！』等語。己○○與戊○○之言詞，致使我內心感到無限之恐懼、害怕
      ！」（簡卷第35頁）、於99年1月25日檢察官訊問時陳稱
      ：「己○○說叫我出來，要跟我輸贏，戊○○在外面慫恿
      ，他說叫他拖出來，打給他死。」（他卷第6頁）、於本
      院99年7月5日審理時具結證稱：在98年12月1日下午4時30
      分左右，被告己○○說「出來！出來！來輸贏！打死一個
      算一個！」，後面被告戊○○說「拖出來！拖出來！打乎
      死！」，因當時客戶剛好打電話給告訴人，所以可以確定
      當時是4時30分，這時只剩下被告己○○、丙○○、告訴
      人及保全金融，是在附件勘驗內容（5）至（6）間發生的
      ，因為被告己○○看告訴人和保全協調，不讓保全進去管
      理室，就用這種話來恐嚇告訴人，被告己○○恐嚇前，並
      未和告訴人發生言語爭執，被告戊○○先前沒有恩怨糾紛
      ，當天也沒有進入管理室發生爭執，告訴人聽到恐嚇言語
      後，因為心裡很害怕，所以馬上打電話向律師請教可否告
      被告等人恐嚇，後來對方找警察來，但沒有跟警察說要告
      恐嚇，因為警察不理不睬（本院卷第83至85頁）等語。另
      丙○○則於99年3月9日檢察官訊問時具結證稱：其為「成
      都大廈」管理員，被告戊○○已經搬走了，被告己○○為
      該大廈住戶，於98年12月1日當天被告己○○等人帶保全
      來要強佔管理室，丙○○將管理室鎖起來，保全一直要進
      來，還用鐵條要戳丙○○，告訴人出言勸阻，被告己○○
      就當場咆哮說叫告訴人出來跟他輸贏，又說打死一個少一
      個，被告戊○○也聽到，附和說拖出來拖出來，打給他死
      （偵卷第11至12頁），於本院99年7月5日審理時具結證稱
      ：被告戊○○搬走距離本件發生時已超過1年，當天下午2
      時半進入管理室，到下午6時多才離開，當天聽到被告己○○跟告訴人說出來出來出來輸贏，保全在勸阻，被告己○○就說「出來！出來！來輸贏！打死一個少一個！」，
      後面被告戊○○在大門口騎樓的地方隨口以臺語說「拖出
      來！拖出來！打乎死！」，丙○○是在管理室內透過玻璃
      看到被告戊○○站在大樓門口騎樓，也有聽到被告戊○○
      的聲音，被告戊○○講完就走了（本院卷第85至87頁）等
      語。是告訴人與丙○○於警詢、檢察官訊問及本院審理時
      ，固然一致地指稱被告己○○、被告戊○○分別對告訴人
      恫嚇稱「出來！出來！來輸贏！打死一個少（算）一個！
      」、「拖出來！拖出來！打乎死！」乙情。
    (四)觀諸附件勘驗內容，大部分均係甲○○、甲○○帶來的保
      全與吳臻姿、告訴人、丙○○間口角糾紛，被告己○○邊
      錄影，偶爾插話附和，其間被告己○○與告訴人直接爭執
      者，僅有附件編號(2)11：37至12：16之時段，係被告己○○先與丙○○爭執究竟甲○○還是吳臻姿才是主任委員，
      因告訴人插話，被告己○○心生不滿，質疑告訴人並非住
      戶，沒有繳交管理費，有何資格發言，告訴人回以其配偶
      吳臻姿為住戶，不然怎麼樣，被告己○○再回以「沒怎樣
      ！要不然是要怎麼樣啦！要不然，來打架啊！走！出來！
      （臺語）」等語，而在該口角之後，告訴人沒有出去，也
      沒有發生何事，亦據告訴人於本院審理時具結證述（本院
      卷第82頁背面至第83頁）明確。是附件編號(2)顯係被告己○○與告訴人間先有口角爭執，被告己○○始情緒化對應
      「來打架啊！走！出來！」，此亦與一般人爭執時越吵越
      嚴重，用詞越來越激烈之常情相符。然徵之告訴人其所指
      被告己○○出言「出來！出來！來輸贏！打死一個算一個
      ！」前被告己○○與告訴人間是否如上開附件編號(2)般發
      生爭執，告訴人答以「沒有」（本院卷第84頁背面），則
      被告己○○與告訴人間既無爭執，而且告訴人及丙○○指
      稱被告己○○出言恐嚇前，告訴人正與保全人員溝通（本
      院卷第82頁背面、第87頁）乙情，是告訴人對話對象既然
      是保全人員，並未涉及被告己○○，被告己○○無故突然
      以激烈言詞對告訴人出言恐嚇，實在顯得突兀而莫名。
    (五)此外，被告戊○○與告訴人間先前並無恩怨，復已搬出「
      成都大廈」逾1年，並非住戶等情，已據告訴人及丙○○
      具結證述明確，亦如前述。則本件係因「成都大廈」管理
      委員會之糾紛而起，自係「成都大廈」住戶內部之爭議，
      實與並非住戶之被告戊○○無關，而觀諸附件錄影內容，
      在「成都大廈」大廳及管理室前出言爭執者，亦無被告戊○○。是事不關己的被告戊○○無故跑來「成都大廈」門
      口突然出言恐嚇告訴人「拖出來！拖出來！打乎死！」後
      逕自離開乙情，乃難以想像，也是莫名其妙的。
    (六)再者，告訴人既稱其遭被告己○○、被告戊○○恐嚇後恐
      懼不已，還立即打電話向律師請教可否提起恐嚇告訴，卻
      在同日其後警察到場時，就此支字未提，並未立刻提出恐
      嚇告訴，理由竟然是「警察不理不睬」，迄1週後之98年
      12月8日始具狀提起告訴（見他字卷第1頁），也顯得十分
      奇怪。
    (七)承上，告訴人與丙○○雖一致指述被告己○○、被告戊○○有出言恐嚇之情，惟其等前與被告己○○已有嫌隙，其
      間復有糾紛，則告訴人與丙○○是否能據實為證述，已非
      無疑。此外，其等指述被告己○○、被告戊○○出言恐嚇
      之各節，也和一般先發生糾紛後再以激烈言詞恐嚇之常情
      相違，而有瑕疵，是告訴人與丙○○之證述既有前揭所指
      之瑕疵，尚不得僅憑此遽為對被告己○○及被告戊○○不
      利之認定。至於其餘證人甲○○、丁○○、乙○○、金融
      等人證述當日發生爭執各節及被告己○○何時及如何離開
      部分，雖彼此間證詞互有矛盾、不符之處，且甲○○、乙○○與被告己○○間情誼非淺，其等證詞未必能據實陳述
      ，而無從認定被告己○○實際離開現場之時間及狀況。惟
      告訴人及丙○○之指述既已有如上瑕疵而不可採，已無從
      據為對被告己○○及被告戊○○不利之認定，是被告己○○及被告戊○○之恐嚇犯嫌既已有不足，縱無從認定被告
      己○○離開之時間，亦不得對其為不利之認定，附此說明
      。
陸、綜上所述，本件公訴人據以認定被告己○○及被告戊○○恐
    嚇之證據即告訴人及丙○○之證詞，既屬有瑕疵而無從採信
    之證據，而此外復查無其餘對被告己○○及被告戊○○不利
    之證據，是公訴人所提出之證據，或其指出證明之方法，未
    能使本院之心證達到確信其為真實之程度，就被告己○○及
    被告戊○○是否涉犯本件恐嚇犯行，仍有合理懷疑之存在，
    揆諸前揭法條及判例意旨，自應為被告己○○及被告戊○○
    無罪判決之諭知。
柒、據上論斷，應依刑事訴訟法第284條之1前段、第301條第1項
    、第452條，判決如主文。
本案經檢察官郭力菁到庭執行職務
中    華    民    國    99    年    9     月    6     日
                  刑事第十三庭  法  官  李貞瑩
以上正本證明與原本無異。
如不服本判決應於收受送達後10日內向本院提出上訴書狀，並應
敘述具體理由；其未敘述上訴理由者，應於上訴期間屆滿後20日
內向本院補提理由書（均須按他造當事人之人數附繕）「切勿逕
送上級法院」。
                                書記官  陳鳳瀴
中    華    民    國    99    年    9     月    6     日
附件
99年7月5日勘驗被告己○○提供之98年12月1日下午錄影光碟
（本院卷第75至78頁）
勘驗內容：
（1）00000.AVI（對應原光碟檔案：00000.m2ts）
     錄影時間：00：37（表示方式為分：秒，以下同）
     畫面中有三名男子對話，居中男子戴深藍色帽子【告訴人
     庚○○】，左側男子身著保全制服【科泰保全公司保全人
     員】，右側男子著深咖啡色夾克外套【科泰保全公司顏督
     導】，但因背景車聲吵雜，無法聽清楚三人對話內容。
（2）00001.AVI（對應原光碟檔案：00001.m2ts）
     錄影時間：12：16
     00：00～00：40
     畫面一開始，所在場所為某處一樓的電梯前，左側有一著
     保全制服之男子【科泰保全公司保全人員】坐在電梯門前
     ，中間坐著告訴人，前方有一名女子站立，著黃色外套【
     吳臻姿】。
     背景有女聲【甲○○】：我跟你們講喔，你們這樣是無權
     佔用間喔！你們這是違法的你們知道嗎？
     告訴人：這樣子，把警察找過來，就知道有沒有違法，我
     們都很為難啦！....
     吳臻姿：誰在抽煙？這走道不能抽煙...（一邊走向外面）
     。
     00：41～1：58
     此時畫面並拍向另一側之有柵欄之房間（似為管理室），
     有一男子【丙○○】戴口罩，著深藍色外套，立於該房間
     中。且該名著保全制服男子已站起，並走至電梯前面向該
     房間方向，其前方有另一名女子（因該房間門口有紙箱堆
     疊，遂無法清楚看到該女子樣貌）。
     此時畫面拍到房間內的時鐘，顯示為2點50分左右。
     甲○○：我再跟你講一次，你在裡面是違法的喔！你無權
     佔用那間喔！你還不想要出來啊？你憑什麼在裡面，我問
     你，你憑什麼在裡面？
     畫面拍攝房間內之男子，似有回應（口罩下有起伏），但
     因聲音過小，故無法聽聞。
     被告己○○：沒啦，這可以移送！沒關係！這可以移送！.
     ..（閩南語）。
     甲○○：你憑什麼在裡面，你告訴我啊！你告訴我理由啊
     ！今天我是第五屆的主委喔，你現在是打算怎麼樣？你是
     要打算怎麼樣，你告訴我！
     1：59～7：00
     此時畫面中有一著保全制服之男子【另一名科泰保全公司
     保全人員】（未戴帽子）似用鐵鍊（有鐵鍊滑動之聲音）
     將該房間鎖上。
     吳臻姿：（走向管理室門口）ㄟㄟㄟ～你們這樣子在做什
     麼？唉唉唉～你不能這樣子啊！你們這樣是鎖人喔！我跟
     你講你現在這樣是把人家那個喔！（邊離開管理室門前）
     你們怎麼可以這樣呢！。
     甲○○：那你們在幹什麼？那你們在幹什麼（並手指向吳
     臻姿）？那你現在裡面幹什麼？
     告訴人已起身站到電梯門前，吳臻姿站在其身旁，並說：
     怎麼可以這樣子呢，把人鎖在裡面！
     保全人員已將管理室以鐵鍊鎖住。
     在場人爭執 。
     6：48
     背景有鐵鍊滑動的聲音。
     7：01～8：53
     著保全制服之男子，欲以腳踹開房間門。（此時管理室原
     先鎖上之鐵鍊已經卸下）
     其間，部分人員在搬動在房間前堆疊之紙箱，攝影者也跟
     隨移動。
     雙方仍在爭執。（背景有兩個男聲【科泰保全公司保全人
     員與告訴人】在對話）
     8：54～8：59
     背景有聲音：如果有，我可以作證，抓來打，抓來... 啊
     ！（閩南語）...。
     9：00～11；36
     告訴人打電話，並與著保全制服之男子對話。
     （背景有兩個男聲【乙○○、科泰保全公司保全人員】在
     爭論）
     11：37～12：16
     著保全制服男子：你開門，我進去，我跟你聊天。
     丙○○：現在等主委，跟你們鄭襄理講。
     被告己○○：你，已經主委卸任了，還一直跟我說主委，
     你是誰請的？（夾雜部分閩南語）
     甲○○：主委是誰？（閩南語）
     被告己○○：主委是誰？你把單拿來看，還在那邊整天主
     委請的，你是大樓出錢，我才在這邊錄影跟你講這些，你
     是怎麼樣！（閩南語）
     告訴人：你恐嚇他是嗎？
     被告己○○：你什麼？我哪有恐嚇他！你哪有這個資格，
     你沒有資格！（閩南語）
     告訴人：這麼大聲幹嘛！
     被告己○○：你有這個資格嗎？我是住戶耶！你有這個資
     格嗎？你有出錢嗎？（閩南語）
     告訴人：我怎麼沒出錢，我老婆出錢！
     被告己○○：你有出錢嗎？老婆出錢，老婆是老婆啦！跟
     我沒關係啦！你聽不懂，整天吵來吵去！（閩南語）
     告訴人：要不然你要怎樣？（閩南語）
     被告己○○：沒怎樣！要不然是要怎麼樣啦！要不然，來
     打架啊！走！出來！（閩南語）
（3）00002.AVI（對應原光碟檔案：00002.m2ts）
     錄影時間：00：17
     吳臻姿與身著保全制服男子在爭執，旁邊站立告訴人，其
     後告訴人坐下。攝影者即被告己○○向前，並向告訴人說
     ：出來！出來！（閩南語）隨後，告訴人起身，被告己○○轉向門口。
（4）00003.AVI（對應原光碟檔案：00003.m2ts）
     錄影時間：00：53
     吳臻姿與身著保全制服男子爭執中，告訴人站在右側信箱
     牆前講電話，講完電話後坐在電梯門前之座椅上。隨後，
     吳臻姿亦坐在電梯前之座椅上。
（5）00004.AVI（對應原光碟檔案：00004.m2ts）
     錄影時間：00：41
     吳臻姿與身著保全制服男子站立在管理室前爭執，告訴人
     坐在電梯門前座椅上。背景有爭執聲音。
（6）00005.AVI（對應原光碟檔案：00005.m2ts）
     錄影時間：00：05
     著保全制服男子（未戴帽）與顏督導站在左側，吳臻姿與
     告訴人站在管理室前，顏督導向管理室內人員說話。
（7）00006.AVI（對應原光碟檔案：00006.m2ts）
     錄影時間：01：57
     管理室門打開，著保全制服人員與管理室內人員搬入一白
     色紙箱，隨後管理室內人員關上管理室門，吳臻姿與顏督
     導繼續交談，隨後吳臻姿離開，走廊上及門外有多人站立
     觀看。
（8）00007.AVI（對應原光碟檔案：00007.m2ts）
     錄影時間：00：46
     吳臻姿與一名著黑色外套男子【科泰保全公司副總或總經
     理】對話，並拿出資料袋及資料，畫面中間有一名著深紅
     色圖形外套女子，其餘人圍繞前二人站立觀看兩人對話。
（9）00008.AVI（對應原光碟檔案：00008.m2ts）
     錄影時間：00：19
     吳臻姿與告訴人坐在電梯門前座椅上，吳臻姿並向攝影者
     即被告己○○說話（向被告己○○抗議不要拍攝）。
（10）00009.AVI（對應原光碟檔案：00009.m2ts）
     錄影時間：00：32
     著保全制服男子站在管理室門前，與管理室內丙○○爭執
     ，吳臻姿與告訴人坐在電梯門前之座椅上，隨後顏督導進
     入向著保全制服男子說話，兩人向外移動。
（11）原光碟檔案99900.m2ts、99998.m2ts、99999.m2ts無法開
      啟播放，遂無法得知其內容。

司法院資訊處製作；財團法人民間司法改革基金會備份。
